【裁判字號】    97,上易,2020
【裁判日期】    971209
【裁判案由】    竊盜
【裁判全文】
臺灣高等法院臺中分院刑事判決        97年度上易字第2020號
上  訴  人  臺灣臺中地方法院檢察署檢察官
被      告  乙○○
                    （現另案在台灣台中監獄執行中）
            丁○○
上  一  人
選任辯護人  鞠金蕾  律師
上列上訴人因被告等竊盜案件，不服臺灣臺中地方法院97年度易
字第1682號中華民國97年8月21日第一審判決（起訴案號：臺灣
臺中地方法院檢察署96年度偵字第23859號），提起上訴，本院
判決如下：
    主    文
原判決撤銷。
乙○○共同犯竊盜罪，累犯，處有期徒刑拾月。
丁○○共同犯竊盜罪，處有期徒刑捌月。
    犯罪事實
一、乙○○素行不佳，前曾有多次犯罪前科，其中於民國（下同
    ）94年間所犯之違反毒品危害防制條例案件，經台灣台北地
    方法院判處有期徒刑3月確定，甫於95年2月7日易科罰金執
    行完畢。丁○○素行亦不佳，前曾因違反毒品危害防制條例
    案件，經最高法院判處有期徒刑10年確定，並入監執行，甫
    於95年10月13日假釋出獄，現仍在假釋中。詎其2人均猶不
    知悔改，得知王正昇（另經檢察官為不起訴處分確定在案）
    與其姐甲○○將於96年9月10日出國旅行，遂萌歹念，共同
    基於意圖為自己不法所有之犯意聯絡，於96年9月3日某時，
    趁與王正昇一同出遊之際，於王正昇之車上，共同竊取王正
    昇所持有臺中市○○街40號甲○○住處之大門遙控器1只。
    得手後，復基於前揭竊盜之接續犯意聯絡，於96年9月10日
    下午5、6時許，前往甲○○之上開住處，持上開竊得之大門
    遙控器打開該處之大門後，由乙○○在門口把風，丁○○進
    入屋內（侵入住宅部分未據告訴）竊取甲○○所有之翡翠項
    鍊1條、珍珠套組白K耳環、項鍊1組、翡翠玉墜10個、黃金
    戒指5只、黃金手鍊1條、黃金項鍊2條、2克拉藍寶鑲鑽耳環
    1 對、造型碎鑽18K戒指15只、1克拉藍寶石鑲鑽戒指1只、1
    克拉鑽石戒指1只、10-20分鑽石不同造型白金耳環20對、蛋
    型鑲鑽18K戒指1只、1.5克拉藍綠寶18K戒指1只、黃寶耳環1
    對、黃寶18K戒指1只、1克拉黃寶項鍊1條、水晶手鍊2條、
    天珠手鍊2條、18K項鍊10條、白K項鍊5條、玉鐲3只，共計
    價值約新臺幣（下同）150萬元、及以中華商業銀行東興分
    行為付款人、票號JE0000000號，面額10萬元之支票1紙、現
    金60萬元等物，得手後2人朋分上開贓物，乙○○並將分得
    之部分贓物郵寄至台北其不知情之胞兄李瑛仁藏放，部分贓
    物則變賣得款花用；丁○○則將其分得之贓物變賣得款花用
    。迨甲○○於96年9月13日深夜返國後始發現其住處遭竊，
    經由附近之監視器畫面查悉乙○○、丁○○2人涉案，乃報
    警處理，嗣警方於96年9月22日在乙○○之身上扣得玉鐲1只
    ，又循線於同年9月23日扣得各式耳環23對、珍珠項鍊2條、
    項鍊1條、戒指1只、墜子3件、玉鐲2件水晶佛珠2只、玉佩5
    件、天珠1粒、K金胸針1個、黃金項鍊5條等物。
二、案經甲○○訴由臺中市警察局第一分局報告臺灣臺中地方法
    院檢察署檢察官偵查起訴。
    理    由
一、訊據乙○○坦承於前開時間有持上開大門遙控器1只進入告
    訴人甲○○之住處竊取告訴人之財物不諱，惟以其僅係1人
    行竊，且並未竊得上開支票，珠寶亦沒有那麼多等語置辯。
    被告丁○○則矢口否認上開竊盜犯行，辯稱：伊所持有之玉
    鐲係伊同學陳尚昇之母親蘇于婷託伊代為變賣的，並非伊行
    竊所得，伊於警詢及偵查中之自白並不實在云云。惟查上開
    犯罪事實，業據被告乙○○、丁○○等2人於警詢及96年9月
    23日偵查時分別供認不諱，且互核相符，並經證人即告訴人
    甲○○於警詢時證述屬實，復有贓物認領保管單、查獲現場
    圖等各2紙及照片12張等附卷可稽，足認被告2人之上開自白
    與事實相符，堪足採信。至被告乙○○嗣於97年3月17日偵
    查時及原審、本院審理時翻異前供，改稱係其自己1人所行
    竊，丁○○並未參與等語，核與上開事實不符，應係事後迴
    護被告丁○○之詞，並不足取。另證人即告訴人甲○○於原
    審證稱：「當天乙○○一直拿手機顯示的玉手鐲的圖片給我
    看，因為手機的照片看起來很像，我就說是（贓物），那天
    他來我家時，他也有帶來，我現場看也很像，我就說是我失
    竊的贓物.. 也在警局指認是我失竊的，且領回，該玉手鐲
    不是我所有，會領回是因為該支玉手鐲與我失竊的長的非常
    像，於報警的2、3天後，丁○○來跟我說那玉手鐲是他阿姨
    的，他非常的確定，我一直在想是不是我的，我覺得應該不
    是我的，所以我當天就還給丁○○了... 因我曾經從事玉石
    買賣的工作，對於玉的檢視應該有相當的知識，從扣案的石
    痕有一痕比我原本的玉手鐲較深，基於這個理由，我才會將
    玉手鐲還給蘇于婷，不是因為丁○○及蘇于婷堅稱玉手鐲是
    他們的... 在警局領回是因為以我的專業知識，我認為能夠
    玉石分配色彩如此相似的玉手鐲機會極小」等語，核與其於
    警詢時所為之陳述不符，亦係事後迴護被告丁○○之詞，不
    足憑採。又告訴人甲○○於上開時間確遭竊取翡翠項鍊1條
    、珍珠套組白K耳環、項鍊1組、翡翠玉墜10個、黃金戒指5
    只、黃金手鍊1條、黃金項鍊2條、2克拉藍寶鑲鑽耳環1對、
    造型碎鑽18K戒指15只、1克拉藍寶石鑲鑽戒指1只、1克拉鑽
    石戒指1只、10-20分鑽石不同造型白金耳環20對、蛋型鑲鑽
    18K戒指1只、1.5克拉藍綠寶18K戒指1只、黃寶耳環1對、黃
    寶18K戒指1只、1克拉黃寶項鍊1條、水晶手鍊2條、天珠手
    鍊2條、18K項鍊10條、白K項鍊5條、玉鐲3只，共計價值約
    新臺幣（下同）150萬元、及以中華商業銀行東興分行為付
    款人、票號JE0000000號，面額10萬元之支票1紙、現金60
    萬元等物，亦據告訴人甲○○於警詢時證述明確。綜上所述
    ，足證被告丁○○上開所辯顯係事後圖卸之詞；被告乙○○
    上開所辯應係事後避重就輕之詞，均不足採信。是罪證明確
    ，被告乙○○、丁○○2人之犯行均堪以認定。
二、按被告以外之人於審判外之陳述，雖不符刑事訴訟法第159
    條之1至第159條之4之規定，而經當事人於審判程序同意作
    為證據，法院審酌該言詞陳述或書面陳述作成時之情況，認
    為適當者，亦得為證據。當事人、代理人或辯護人於法院調
    查證據時，知有第159條第1項不得為證據之情形，而未於言
    詞辯論終結前聲明異議者，視為有前項之同意，刑事訴訟法
    第159條之5第1項、第2項定有明文。立法意旨在於傳聞證據
    未經當事人之反對詰問予以核實，原則上先予排除，惟若當
    事人已放棄詰問或未聲明異議，基於證據資料愈豐富，愈有
    助於真實發現之理念，且強化言詞辯論主義，法院自可承認
    該傳聞證據例外擁有證據能力。查本件被告及其選任辯護人
    對於證人甲○○、乙○○、丁○○等人上開於審判外陳述及
    其他非供述證據之證據能力，均未於言詞辯論終結前聲明異
    議，依刑事訴訟法第159條之5第2項之規定，視為同意作為
    證據，且本院審酌上開證人均係於案發後不久所為之陳述，
    記憶猶新，又非在非自由意志之情況下所為之陳述，所陳自
    較符事實；至其他非供述證據則係公務員職務上製作之紀錄
    文書、證明文書，與其責任、信譽攸關，若有錯誤、虛偽，
    該公務員可能因此擔負刑事及行政責任，且該等文書經常處
    於可能受公開檢查之狀態，其正確性及真實之保障極高，核
    無顯有不可信之情況，是本院認該言詞及書面陳述適當，依
    刑事訴訟法第159條之5第1項之規定，自得為證據。
三、核被告乙○○、丁○○2人所為，均係犯刑法第320條第1項
    之普通竊盜罪。其2人間具有犯意聯絡及行為分擔，均為共
    同正犯。至公訴人雖認被告2人係於96年9月10日18時8分後
    之日沒後進入告訴人之住處竊盜，認其2人係涉犯刑法第321
    條第1項第1款之夜間侵入住宅竊盜罪云云。惟查被告乙○○
    於警詢、偵查及原審已明白陳稱其係於案發當日下午5、6時
    許行竊；於原審復陳稱行竊當時天色還沒暗等語（見原審卷
    第22頁），另證人即告訴人甲○○於原審亦結證稱：「我是
    聽隔壁電器行老闆說是96年9月10日下午4點多有人侵入我的
    住宅的聲音」等語（見原審卷第75頁反面），準此，在別無
    其他積極證據足資佐證被告係於夜間侵入住宅行竊之情況下
    ，自應採對被告有利之認定，即論以普通竊盜罪，是公訴人
    起訴法條尚有未洽，應予變更。又告訴人於警詢及偵查時並
    未表示欲對侵入住宅部分提出告訴，有其警詢及偵查筆錄足
    按，檢察官上訴意旨認告訴人對此部分已提出告訴，尚有誤
    會。另被告等先後上開2次犯行，旨在竊取上開財物，係自
    始基於一個決議所為，在時空上有密接性，依社會通念認以
    評價為一罪較為適當，故應為接續犯。又被告乙○○素行不
    佳，前曾有多次犯罪前科，其中於94年間所犯之違反毒品危
    害防制條例案件，經台灣台北地方法院判處有期徒刑3月確
    定，甫於95年2月7日易科罰金執行完畢，有台灣高等法院被
    告全國前案紀錄表在卷可按，其於受有期徒刑執行完畢後，
    5年內故意再犯本件有期徒刑以上之罪，為累犯，應依刑法
    第47條第1項之規定加重其刑。原審予以論罪科刑，固非無
    見，惟查原判決疏未詳予審究，遽認本件係被告乙○○1人
    所為，被告丁○○並未參與，而為被告丁○○無罪之諭知，
    自有違誤。檢察官上訴意旨認被告2人係犯刑法第321條第1
    項第1款之夜間侵入住宅竊盜罪或另成立刑法第306條第1項
    之侵入住宅罪，雖無理由，但指摘原審諭知被告丁○○無罪
    不當，則非無理由，應由本院將原判決予以撤銷改判。爰審
    酌被告2人正值青壯年，不思憑藉自身努力賺取生活所需，
    卻以竊盜之方式造成被害人財物損失，且所竊之財物價值甚
    鉅，對告訴人之危害非輕，且迄今僅返還部分財物予告訴人
    ，暨被告2人犯罪情節之輕重、犯後態度等一切情狀，分別
    量處被告2人如主文第2、3項所示之刑，以示懲儆。
四、據上論結，應依刑事訴訟法第369條第1項前段、第364條、
    第299條第1項前段、第300條、刑法第28條、第320條第1項
    、第47條第1項，刑法施行法第1條之1，判決如主文。
本案經檢察官丙○○到庭執行職務。
中    華    民    國    97    年    12    月    9     日
            刑事第八庭  審判長法  官  羅  得  村
                              法  官  吳  進  發
                              法  官  劉  榮  服
以上正本證明與原本無異。
不得上訴。
                              書記官  周  巧  屏
中    華    民    國    97    年    12    月    9     日
附錄論罪條文：
中華民國刑法第320條第1項：
意圖為自己或第三人不法之所有，而竊取他人之動產者，為竊盜
罪，處5年以下有期徒刑、拘役或5百元以下罰金。


司法院資訊處製作；財團法人民間司法改革基金會備份。
